【裁判字號】    97,訴,550
【裁判日期】    970930
【裁判案由】    違反槍砲彈藥刀械管制條例
【裁判全文】
臺灣士林地方法院刑事判決               97年度訴字第550號
公  訴  人  臺灣士林地方法院檢察署檢察官
被      告  甲○○
選任辯護人  馬在勤律師
            陳佳雯律師
上列被告因違反槍砲彈藥刀械管制條例案件，經檢察官提起公訴
（97年度偵字第446 號），本院判決如下：
    主  文
甲○○共同未經許可，製造可發射金屬具有殺傷力之改造空氣長
槍，處有期徒刑貳年陸月，併科罰金新臺幣陸萬元，罰金如易服
勞役以新臺幣貳仟元折算壹日，扣案之空氣長槍壹支（含瓦斯鋼
瓶壹瓶，槍枝管制編號0000000000號，保管字號為臺
灣士林地方法院九十七年度保字第四０六號）沒收之；又未經許
可，販賣可發射金屬具有殺傷力之改造空氣長槍，未遂，處有期
徒刑壹年月，併科罰金新臺幣萬元，罰金如易服勞役以新臺
幣貳仟元折算壹日，扣案之空氣長槍壹支（含瓦斯鋼瓶壹瓶，槍
枝管制編號0000000000號，保管字號為臺灣士林地方
法院九十七年度保字第四０六號）沒收之；應執行有期徒刑年
陸月，併科罰金新臺幣捌萬元，罰金如易服勞役以新臺幣貳仟元
折算壹日，扣案之空氣長槍壹支（含瓦斯鋼瓶壹瓶，槍枝管制編
號0000000000號，保管字號為臺灣士林地方法院九十
七年度保字第四０六號）沒收之。
    事  實
一、甲○○明知未經許可，不得製造、販賣及持有可發射金屬或
    子彈具有殺傷力之槍砲，於民國94年年底，在臺北市信義區
    紐約紐約百貨公司內，以新臺幣（下同）23000 元之代價，
    購得不具殺傷力之空氣長槍1 支，於試射後因認該空氣長槍
    之射擊力道薄弱，乃於95年6 月間某日，前往位於臺北市○
    ○○路之「怪怪專賣店」，竟與該店之真實姓名年籍不詳之
    成年店員共同基於製造具有殺傷力槍砲之犯意聯絡，以3000
    元之代價，委請該店員以改造槍機組之方式，使上開不具殺
    傷力之空氣長槍，改造為可發射金屬具有殺傷力之空氣長槍
    （槍枝管制編號0000000000號）而持有之，旋將之放置於其
    臺北縣汐止市○○路○ 段269 號2 樓之3 之住處內。嗣因恐
    上開空氣長槍危害家中幼子，乃另基於販賣前開具有殺傷力
    之改造空氣長槍之犯意，自95年11月起，在露天拍賣網站上
    ，以「s0000000」帳號刊登「M700狙擊槍（瓦斯槍）改裝過
    ，初速：秒／直逼200 公尺」之訊息，並留下電子郵件信箱
    「a000 0000 ＠ms15.hinet.net」以供聯繫，將上開具有殺
    傷力之改造空氣長槍，以19999 元之底價供不特定人出價競
    買，嗣於96年12月20日因警實施網路巡邏而發覺上情，經警
    佯以購買並約定面交，旋於同日12時5 分許，在臺北市○○
    區○○路1 段成功橋下，適甲○○依約前來而為警當場查獲
    ，致未得逞，嗣徵得甲○○同意執行搜索而於其所駕駛車號
    為7631-D P號自用小客車之後車廂內，扣得前揭空氣長槍1
    支（含瓦斯鋼瓶1 瓶，保管字號為臺灣士林地方法院97年度
    保字第406 號），始悉上情。
二、案經臺北市政府警察局松山分局報請臺灣士林地方法院檢察
    署檢察官偵查起訴。
    理  由
一、按被告以外之人於審判外之言詞或書面陳述，除有刑事訴訟
    法第159 條之1 至第159 條之4 所規定之情形外，不得作為
    證據；又被告以外之人於審判外之陳述，雖不符同法第159
    條之1 至第159 條之4 之規定，而經當事人於審判程序同意
    作為證據，法院審酌該言詞陳述或書面陳述作成時之情況，
    認為適當者，亦得為證據；又當事人、代理人或辯護人於法
    院調查證據時，知有第159 條第1 項不得為證據之情形，而
    未於言詞辯論終結前聲明異議者，視為有前項之同意，刑事
    訴訟法第159 條第1 項、第159 條之1、 第159 條之2 、第
    19條之3 、第159 條之4 及第159 條之5 分別定有明文。查
    ：
  (一)本判決所引用之各該被告以外之人所為審判外之陳述以及其
    他書面陳述，雖屬傳聞證據，惟當事人及選任辯護人於本院
    準備程序及審判期日中均表示無意見而不予爭執其證據能力
    ，且迄至言詞辯論終結前亦未再聲明異議，本院審酌上開證
    據資料製作時之情況，尚無違法不當之瑕疵，亦認為以之作
    為證據應屬適當，依刑事訴訟法第159 條之5 規定，認前揭
    證據資料均有證據能力。
  (二)搜索倘經受搜索人出於自願性同意者，得不使用搜索票，但
    執行人員應出示證件，並將其同意之意旨記載於筆錄，刑事
    訴訟法第131 條之1 定有明文，而扣案之前開槍枝，係經被
    告甲○○同意執行搜索而取得，業經執行員警將該同意之意
    旨載明於搜索扣押筆錄，自非違法取得之證據，而應認有證
    據能力。
  (三)又卷附之現場照片6 張，係以科學方式記錄而留存之影像，
    固具文書證據之外觀，但實際上仍非屬供述證據，而為調查
    犯罪所得之證物，應無傳聞法則之適用，而上開現場照片係
    於查獲後所拍攝，且經本院依法定調查證據程序提示被告甲
    ○○及其選任辯護人辨識無訛，自具證據能力。
  (四)又法院或檢察官得囑託醫院、學校或其他相當之機關、團體
    為鑑定；其須以言詞報告或說明時，得命實施鑑定或審查之
    人為之，刑事訴訟法第208 條第1 項定有明文；而卷附之內
    政部警政署刑事警察局97年1 月28日刑鑑字第0960195682號
    鑑定書，雖非由檢察官或本院囑託鑑定，然於司法警察機關
    調查中之案件，為因應實務上或有量大、急迫之現狀，針對
    該類案件之性質，認為當然有鑑定之必要者，基於檢察一體
    原則，得由該管檢察長對於轄區內之案件，以事前概括選任
    鑑定人或囑託鑑定機關、團體之方式，俾便轄區內之司法警
    察官、司法警察對於調查中之此類案件，得即時送請先前已
    選任之鑑定人或囑託之鑑定機關、團體實施鑑定，該鑑定人
    或鑑定機關（團體）亦應視同受承辦檢察官所選任或囑託而
    執行鑑定業務，觀諸臺灣高等法院檢察署已概括選任內政部
    警政署刑事警察局為轄區司法警察機關調查中案件有關槍彈
    有無殺傷力之鑑定事項之鑑定機關，此種由檢察機關概括選
    任鑑定人或概括囑託鑑定機關、團體，再轉知司法警察官、
    司法警察於調查犯罪時參考辦理之作為，法無明文禁止，係
    為因應現行刑事訴訟法增訂傳聞法則及其例外規定之實務運
    作而為，此種由司法警察官、司法警察依檢察官所概括選任
    之鑑定或囑託鑑定機關、團體所為之鑑定結果，核與檢察官
    選任或囑託為鑑定之性質並無差異，所出具之書面鑑定報告
    依據刑事訴訟法第206 條之規定自具有證據能力。
二、訊據被告甲○○固不否認於前揭時地委請真實姓名年籍不詳
    之成年人將原購得之空氣長槍加強射擊力而予以改造，並將
    上開改造之空氣長槍透過拍賣網站予以販售之事實，然矢口
    否認有何公訴意旨所稱之製造及販賣可發射金屬具有殺傷力
    槍砲之犯行，辯稱：其不知業經改造之空氣長槍具有殺傷力
    云云，而選任辯護人則為被告甲○○辯稱：扣案之改造空氣
    長槍，業經鑑定單位試射三次，其試射速度分別為111 、11
    4 、115 公尺／秒，平均速度僅為113.3 公尺／秒，而依此
    計算單位面積動能僅為19.97 焦耳／平方公分，又如計算測
    速儀校正結果1 公尺／秒之誤差值，則平均單位面積動能只
    有19.62 焦耳／平方公分，是扣案空氣長槍並不具有殺傷力
    云云。經查：
    (一)被告甲○○於前揭揭時地委請真實姓名年籍不詳之成年人
      將原購得之空氣長槍加強射擊力而予以改造，並將上開改
      造之空氣長槍透過拍賣網站予以販售而為警查獲乙節，業
      經被告甲○○於偵審中供述在卷，並有自願受搜索同意書
      、搜索扣押筆錄、扣押物品目錄表、露天拍賣網站列印資
      料6 紙及查獲現場照片4 張在卷可稽，且有扣案之前開空
      氣長槍及瓦斯鋼瓶可資佐證；又扣案之上開空氣長槍1 支
      （槍枝管制編號0000000000號），經送內政部警政署刑事
      警察局依動能測試法鑑驗結果，認係氣體動力式槍枝，以
      填充氣體為發射動力，此有該局97年1 月28日刑鑑字第09
      60195682號槍彈鑑定書一份暨照片4 張附卷可稽，而殺傷
      力的標準為在最具威力的適當距離，以彈丸可穿入人體皮
      肉層之動能為基準，查扣案之槍枝，經送內政部警政署刑
      事警察局實際裝填直徑約6m m金屬彈丸試射之結果，測得
      最大發射速度為115 公尺／秒，計算其動能為5.8 焦耳，
      換算其單位面積動能為20焦耳／平方公分，亦有該局上開
      槍彈鑑定書在卷可參；觀諸依前開鑑定書檢附有關殺傷力
      之相關數據所載，依日本科學警察之研究結果，彈丸面積
      動能達20焦耳／平方公分則足以穿入人體皮肉層，足認扣
      案槍枝確具有殺傷力，而為槍砲彈藥刀械管制條例第4條
      第1 項第1 款所規定之槍砲。
    (二)又扣案之槍枝，經送內政部警政署刑事警察局實際裝填直
      徑約6mm 金屬彈丸試射三次之結果，測得發射速度分別為
      111 、114 、115 公尺／秒，且該測速儀校正結果誤差值
      為正負1 公尺／秒，此有內政部警政署刑事警察局97年7
      月14日刑鑑字第0970095941號函在卷可參；而依上開發射
      速度計算其單位面積動能之結果，分別約為19.17 、20.
      22、20.58 焦耳／平方公分，若將測速儀校正結果誤差值
      列入計算，則單位面積動能雖分別約為18.83 、19.87 、
      20.22 焦耳／平方公分，然槍砲彈藥刀械管制條例就其他
      可發射金屬或子彈具有殺傷力之槍枝加以規範之目的，在
      於該等槍枝對他人生命、身體及社會治安、秩序之危害具
      有潛在之危險性，而有加以禁止之必要，是槍枝經實際試
      射結果，倘性能良好並可發射金屬彈丸，且其彈丸單位面
      積動能已達可穿入人體皮肉層者，縱因槍枝本身結構、氣
      體動力大小、彈丸密合度及測量誤差等因素而影響彈丸單
      位面積動能之計算結果，因該等槍枝已然具有傷害他人生
      命、身體及影響社會秩序之高度危險性，自有加以禁止及
      處罰之必要，而難逕認該槍枝即不具殺傷力。
    (三)又被告甲○○於偵審中均供稱：原購得槍枝經試射結果均
      呈拋物線狀，為加強射擊力而委請他人改造，經改造後試
      射力道增強，足以射穿擊彈靶之紙張等語，足見其原購得
      之空氣長槍顯難認已具可穿入人體皮肉層之彈丸面積動能
      而不具殺傷力；又被告甲○○於偵審中均稱：係為避免家
      小孩受傷始將上開經改造之空氣長槍透過拍賣網站予以販
      售等語，觀諸其前開露天拍賣網站內所刊登之販售訊息，
      業已載明「初速：秒／直逼200 公尺」等內容，足認被告
      甲○○對上開經改造之空氣長槍具有殺傷力乙節，主觀上
      自難謂無認識之可能。
    綜上所述，被告甲○○上開所辯，要屬事後卸責之詞，不足
    採信。本件事證明確，被告甲○○之犯行洵堪認定，應予依
    法論科。
三、按刑法部分條文業於94年1 月7 日修正，並自95年7 月1日
    施行，而同於95年7 月1 日施行之刑法第2 條規定，係關於
    新舊法比較適用之準據法，其本身無關行為可罰性要件之變
    更，故於95年7 月1 日前揭法律修正施行後，如有涉及比較
    新舊法之問題，即應逕依修正後刑法第2 條第1 項規定，為
    「從舊從輕」之比較（最高法院95年度第8 次刑事庭會議決
    議意旨可資參照），查本件被告甲○○之上開製造槍砲行為
    至遲於95年6 月間完成，是本件被告甲○○所為上開製造槍
    砲行為後，法律已有變更；而槍砲彈藥刀械管制條例第8 條
    第1 項之法定刑為「無期徒刑或五年以上有期徒刑，併科新
    臺幣一千萬元以下罰金」，然被告甲○○行為時之刑法第33
    條第5 款規定罰金最低額為銀元一元，且依罰金罰鍰提高標
    準條例第1 條之規定，將上開罰金之原定數額最高得提高為
    十倍，是被告甲○○行為時之所得科處之罰金刑，經折算為
    新臺幣後，最高額為新臺幣一千萬元，最低額為新臺幣三元
    ；惟依95年6 月14日增訂公布之刑法施行法第1 條之1 規定
    ：「中華民國九十四年一月七日刑法修正施行後，刑法分則
    編所定罰金之貨幣單位為新臺幣；九十四年一月七日刑法修
    正時，刑法分則編未修正之條文定有罰金者，自九十四年一
    月七日刑法修正施行後，就其所定數額提高為三十倍。但七
    十二年六月二十六日至九十四年一月七日新增或修正之條文
    ，就其所定數額提高為三倍。」，且依95年7 月1 日施行之
    刑法第33條第5 款之規定罰金最低額為新臺幣一千元，是被
    告甲○○上開行為所得科處之罰金刑，最高額為新臺幣一千
    萬元，最低額為新臺幣一千元，經比較修正前後規定之結果
    ，應認修正後之法律並非較有利於被告，依修正後刑法第2
    條第1 項之規定，自應適用行為時之法律即修正前之規定論
    處；又修正前刑法第28條規定為：「二人以上共同實施犯罪
    之行為者，皆為正犯」，而修正後第28條規定為：「二人以
    上共同實行犯罪之行為者，皆為正犯」，揆諸本條修正理由
    ，係界定共同正犯參與類型，而將陰謀共同正犯及預備共同
    正犯排除於修正後條文所規定之正犯之外，足見修正後共同
    正犯之可罰性要件之範圍業經限縮，乃屬行為可罰性要件之
    變更，自應比較新舊法，經比較修正前後規定之結果，應認
    修正後之法律並非較有利於被告，依修正後刑法第2 條第1
    項之規定，自應適用行為時之法律即修正前刑法第28條之規
    定論以共同正犯，是依上開事項予以綜合比較之結果，就被
    告甲○○所涉上開製造槍砲行為，應認修正後之法律並非較
    有利於被告，依修正後刑法第2 條第1 項之規定，自應整體
    適用行為時之法律即修正前刑法之規定論處。
四、按槍砲彈藥刀械管制條例第4 條所稱之槍砲、彈藥，依同條
    例第5 條之規定，非經中央主管機關許可，不得製造、販賣
    、運輸、轉讓、出租、出借、持有、寄藏或陳列，本件扣案
    之槍枝，既經鑑定認係以填充氣體為發射動力之氣體動力式
    槍枝，且該槍枝業經改造並具有殺傷力，已如前述，應屬槍
    砲彈藥刀械管制條例第4 條第1 項第1 款所規定之其他可發
    射金屬具有殺傷力之各式槍砲。次按，槍砲彈藥刀械管制條
    例第8 條第1 項所規定之「製造」行為，係指將槍枝材料組
    合成具殺傷力之槍枝，或將原不具殺傷力之槍枝改造成具殺
    傷力之槍枝而言，是被告甲○○將所購得空氣長槍予以改造
    之行為，應係犯槍砲彈藥刀械管制條例第8 條第1 項之未經
    許可製造其他可發射金屬具有殺傷力之槍砲罪。又按，販賣
    行為不以事後是否果有得利為要件，倘若有償讓與他人之初
    ，係基於營利之意思，並已著手實施，而因故無法高於購入
    原價出售，最後不得不以原價或低於原價讓與他人時，仍屬
    販賣行為；而依被告甲○○供述之內容觀之，其於網站上所
    列販賣上開空氣長槍之底價雖低於原購得價格，然被告甲○
    ○於拍賣網站上將空氣長槍供人出價競買，顯係出於販售以
    牟利之意，是其此部分所為，應係犯槍砲彈藥刀械管制條例
    第8 條第5 項、第1 項之未經許可販賣可發射金屬具有殺傷
    力之槍砲未遂罪。又其未經許可製造及販賣可發射金屬具有
    殺傷力之槍砲前後非法持有槍砲之低度行為，為其製造及販
    賣之高度行為所吸收，均不另論罪。又販賣行為，祇要被告
    本身原有販賣之故意，且已著手於販賣行為，即應分別情形
    論以販賣既遂或未遂，倘對造無買受之真意，雖事實上不能
    真正完成買賣，但被告原來既有販賣之故意，且已著手於販
    賣行為，仍應論以販賣罪之未遂犯；查本件被告甲○○雖已
    著手於販賣槍砲行為之實施，然因購買者即員警僅為辦案佯
    稱購買，以求人贓俱獲，並無買受之真意，揆諸前揭之說明
    ，應論以未遂犯，並依刑法第25條第2 項之規定，按既遂犯
    之刑度減輕其刑。又被告甲○○與真實年籍不詳之成年人間
    就上開製造槍砲之犯行，有犯意聯絡及行為分擔，均為共同
    正犯。又其所犯上開二罪，犯意各別，罪名互異，應予分論
    併罰。然被告甲○○育有一年約四歲之幼子，此有戶籍謄一
    份在卷可參，其因所購得槍枝之射擊力道薄弱而委託他人予
    以改造，復因恐傷及小孩而加以出售，以致觸犯本件最輕本
    刑為有期徒刑五年以上之罪，經審酌其上開情節情輕法重顯
    堪憫恕，倘依法判處被告甲○○槍砲彈藥刀械管制條例第8
    條第1 項及第5 項所規定之最低度刑罰猶嫌過重，爰依刑法
    第59條之規定就此部分犯行均減輕其刑，並就販賣槍砲未遂
    部分遞減輕其刑。爰審酌被告甲○○未曾受有期徒刑以上刑
    之宣告，此有臺灣高等法院被告前案紀錄表在卷可稽，而槍
    砲係屬高度危險之物品，非經主管機關許可不得擅自製造、
    販賣及持有，以維社會大眾安全，被告甲○○因購得槍枝之
    射擊力道薄弱而委請他人予以改造，並因擔心危害家中小孩
    而上網出售該槍枝，其行為自屬可議，雖未查出其曾持該槍
    砲犯罪，然對於他人身體、生命之安全及社會治安，業已造
    成潛在之危險，且於犯後尚能坦承部分犯行，及其品行、犯
    罪之動機、目的、手段、生活狀況、智識程度及所生危害等
    一切情狀，分別量處如主文所示之刑，並就罰金部分均諭知
    易服勞役之折算標準。又刑法第42條業於94年2 月2 日修正
    公布，並自95年7 月1 日施行，而被告甲○○所為製造槍砲
    行為時之刑法第42條第2 項前段規定：「易服勞役以一元以
    上三元以下折算一日。」，且依修正前罰金罰鍰提高標準條
    例第2 條前段（現已刪除）之規定，將上開易服勞役之折算
    標準就其原定數額提高為一百倍折算一日，是被告甲○○行
    為時之易服勞役折算標準，應以銀元一百元至三百元折算一
    日，經折算為新臺幣後，應以新臺幣三百元至九百元折算為
    一日，惟95年7 月1 日施行之刑法第42條第3 項則規定：「
    易服勞役以新臺幣一千元、二千元或三千元折算一日。」，
    經比較修正前後規定之結果，應認修正後之法律較有利於被
    告，依修正後刑法第2 條第1 項但書之規定，自應適用較有
    利於行為人之法律即修正後之刑法第42條第3 項規定，定其
    折算標準。又刑法第51條第5 款業於94年2 月2 日修正公布
    ，並自95年7 月1 日施行，而依刑法第51條定應執行刑時，
    裁判確定前犯數罪，其中一罪在新法施行前者，亦應為新舊
    法比較，最高法院民國95年5 月23日第8 次刑事庭會議決議
    可資參照，是被告甲○○所犯上開二罪，雖僅有一罪係於95
    年7 月1 日前犯之，則依被告甲○○所為製造槍砲之行為時
    之刑法第51條第5 款規定：「宣告多數有期徒刑者，於各刑
    中之最長期以上，各刑合併之刑期以下，定其刑期，但不得
    逾二十年。」，惟95年7 月1 日施行之刑法第51條第5 款則
    規定：「宣告多數有期徒刑者，於各刑中之最長期以上，各
    刑合併之刑期以下，定其刑期，但不得逾三十年。」，經比
    較修正前後規定之結果，應認修正前之法律較有利於被告，
    依修正後刑法第2 條第1 項前段之規定，自應適用修正前之
    刑法第51條第5 款規定，定其應執行刑。又被告甲○○所為
    本件製造槍砲犯行，其犯罪時間雖係在96年4 月24日以前，
    然宣告刑已逾有期徒刑一年六月，而其所為販賣槍砲未遂犯
    行，宣告刑雖未逾有期徒刑一年六月，然其行為終了時間為
    96年12月20日，自均無中華民國96年罪犯減刑條例適用之餘
    地，附此敘明。
五、扣案之空氣長槍1 支（含瓦斯鋼瓶1 瓶，槍枝管制編號0000
    000000號）係屬違禁物，應依刑法第38條第1 項第1款 之規
    定分別於製造可發射金屬具有殺傷力之改造空氣長槍及販賣
    可發射金屬具有殺傷力之改造空氣長槍罪之主文項下宣告沒
    收之。
據上論斷，應依刑事訴訟法第299條第1項前段，槍砲彈藥刀械管
制條例第8 條第1 項、第5 項，刑法第11條前段、第2 條第1 項
、第25條第2 項、第42條第3 項前段、第38條第1 項第1 款、第
59條 ，修正前刑法第28條、第51條第5 款，判決如主文。
本案經檢察官鄭富城到庭執行職務
中    華    民    國   97    年    9     月    30     日
                  刑事第五庭審判長  法  官  李育仁
                                    法  官  孫曉青
                                    法  官  黃雅君
以上正本證明與原本無異。
如不服本判決，應於收受送達後10日內向本院提出上訴書狀，其
未敘述上訴理由者，應於上訴期間屆滿後20日內向本院補提理由
書狀（均須按他造當事人之人數附繕本）。
                                    書記官  簡湘雲
中    華    民    國    97    年    9     月    30    日
附錄本案論罪科刑法條：
槍砲彈藥刀械管制條例第8條
未經許可，製造、販賣或運輸鋼筆槍、瓦斯槍、麻醉槍、獵槍、
空氣槍或第4 條第1 項第1 款所定其他可發射金屬或子彈具有殺
傷力之各式槍砲者，處無期徒刑或5 年以上有期徒刑，併科新臺
幣1 千萬元以下罰金。未經許可，轉讓、出租或出借前項所列槍
枝者，處5 年以上有期徒刑，併科新臺幣 1 千萬元以下罰金。
意圖供自己或他人犯罪之用，而犯前二項之罪者，處無期徒刑或
7 年以上有期徒刑，併科新臺幣 1 千萬元以下罰金。未經許可
，持有、寄藏或意圖販賣而陳列第1 項所列槍枝者，處3 年以上
10 年以下有期徒刑，併科新臺幣 700 萬元以下罰金。第 1 項
至第 3 項之未遂犯罰之。


司法院資訊處製作；財團法人民間司法改革基金會備份。
